【裁判字號】    97,簡上,162
【裁判日期】    971015
【裁判案由】    詐欺
【裁判全文】
臺灣臺南地方法院刑事判決             97年度簡上字第162號
上  訴  人  臺灣臺南地方法院檢察署檢察官
被      告  甲○○
                      村旅社217房）
上列上訴人因詐欺案件，不服本院97年度簡字第485號中華民國
97年2月26日第一審判決（聲請簡易判決處刑案號：97年度偵字
第122號），提起上訴及臺灣臺中地方法院檢察署檢察官移送併
辦（聲請案號：97年度偵字第16004號），本院管轄之第二審合
議庭判決如下：
    主  文
上訴駁回。
    事  實
一、甲○○能預見提供自己帳戶予他人使用，足供幫助他人從事
    詐欺等不法之犯行，因其當時失業無收入，竟不違背其本意
    ，仍基於幫助詐欺之犯意，於民國96年11月某日，在臺南市
    （聲請簡易判決處刑書誤載為臺南縣）健康路水都餐廳外，
    以1個月新臺幣（下同）8000元之代價〔甲○○當日僅取得
    1500元（聲請簡易判決處刑書誤載為1000元）〕，將其於臺
    灣郵政股份有限公司灣裡郵局所申設之000 00000000000號
    帳戶存摺、印章、提款卡，出租予一自稱王姓之不詳姓名約
    20幾歲之成年男子，並告提款卡密碼而施以幫助。嗣詐欺集
    團在收受前開存摺、印章、提款卡及密碼後，旋基於詐欺取
    財之犯意，於同年11月5日14時30分許，撥打電話向丁○○訛稱為學員廖佩汝，急需用錢等語，致丁○○一時不察而
    陷於錯誤，匯款30000元至甲○○所提供之前開帳戶內；
    復於同年11月6日14時許，撥打電話給乙○○，佯裝為其友
    人嘉貞，以急需用錢為由，誘使乙○○轉帳5000元至甲○○
    上開郵局帳戶內。嗣丁○○、乙○○皆發覺事有蹊蹺，始知
    受騙，遂報警處理而循線查獲上情。
二、案經臺南市警察局第六分局報請臺灣臺南地方法院檢察署檢
    察官偵查後，聲請簡易判決處刑及臺中市警察局第五分局報
    請臺灣臺中地方法院檢察署檢察官移送併辦。
    理  由
一、訊據被告甲○○固不否認其因當時失業無收入，而於96年11
    月某日，在臺南市○○路水都餐廳外，以1個月8000元之代
    價（甲○○當日僅取得1500元），將其於臺灣郵政股份有限
    公司灣裡郵局所申設之000 00000000000號帳戶存摺、印章
    、提款卡，出租予一自稱王姓之不詳姓名約20幾歲之成年男
    子並告知其提款卡密碼之事實，惟辯稱：我看報紙廣告，對
    方說要幫我辦所得稅，我沒有要幫助人家犯罪，當初把這個
    帳戶提供給詐騙集團，當時我不知道他們要做何用，那時候
    我沒有錢云云。
二、經查：
(1)、被告甲○○有為上開犯行，業據被害人丁○○、乙○○於警
    詢時指述在卷，並有丁○○匯款之郵政匯款執據、乙○○轉
    帳之郵政交易明細表、被告之郵政存簿儲金立帳申請書、客
    戶歷史交易清單、客戶存簿資料、查詢帳戶最近交易表等附
    卷可資佐證。
(2)、被告於97年6月8日警詢時供稱其係因為當時失業，看見報紙
    有刊登承租帳戶辦理申報所得稅廣告，才為上開行為。又其
    於97年1月22日偵查中，檢察官問其對於本案之詐欺是否認
    罪，其供稱：「我承認有提供帳戶給他人使用，但我是因為
    家裡急需用錢又要扶養小孩才會如此做」等語（見檢方97年
    度核交字第41號卷第3頁、第4頁）。另其於97年6月10日本
    院準備程序中，其就上開犯行亦表示：「我認罪」等語。按
    金融機關或郵局之存摺以及私人之印章、提款卡及密碼乃供
    存戶提、存金錢之重要物件，一般人均會小心保管，以免流
    入他人之手被盜領自己辛苦所賺取之金錢或被他人為惡意之
    使用，被告受有國中畢業之教育程度，其為上開行為時，年
    齡為34歲，並非係無智識、無社會生活經驗之人，其將其郵
    局之存摺、印章、提款卡及密碼交付給來歷不明之陌生人，
    復未確認對方之姓名、住址、聯絡方法及留下相關之憑證（
    例如收據或約定書等）即輕率地將上開存摺、印章、提款卡
    及密碼交付對方，其顯然是因當時失業急需用錢而飲鴆止渴
    ，不顧將來會發生如何之結果，只求暫時能先度過難關，其
    應能預見其提供自己帳戶給他人使用，可能會被惡用，難保
    不出狀況，其有幫助他人犯罪之意思灼然甚明。又果如被告
    所言係對方說要幫其辦理所得稅，則係對方付出勞力為其工
    作，理應由其付款給對方，豈會由對方付租金給被告？足見
    被告辯稱：「對方說要幫我辦所得稅，我沒有要幫助人家犯
    罪，當時我不知道他們要做何用」云云，乃屬事後飾卸之詞
    ，自不足採信。
(3)、綜上所述，被告上開所辯，殊不足採信。事證明確，被告犯
    行應堪認定。
三、核被告甲○○所為，係犯刑法第30條第1項、第339條第1項
    之幫助詐欺取財罪。被告以一個提供帳戶之行為，幫助不法
    詐騙集團成員2次詐欺取財犯行，係以一行為同時觸犯2個幫
    助詐欺取財罪，為同種想像競合犯，應依刑法第55條規定，
    從一情節較重（幫助騙取丁○○30000元部分較幫助騙取乙○○5000元部分為重）之幫助詐欺取財罪處斷。被告係幫助
    犯，爰依刑法第30條第2項規定減輕其刑。又臺灣臺中地方
    法院檢察署檢察官移送併辦（聲請案號：97年度偵字第1600
    4號）部分，係被害人丁○○被詐騙部分，與臺灣臺南地方
    法院檢察署檢察官聲請簡易判決處刑部分（聲請案號：97年
    度偵字第122號）中之被害人丁○○被詐騙部分，犯罪事實
    相同，乃實質相同之事實上一罪，該部分本院自得審判。原
    審以被告犯行明確，審酌被告全案犯罪之情節並參酌檢察官
    於聲請簡易判決處刑書中之建議，依刑事訴訟法第449條第1
    項、第454條第2項，刑法第55條、第339條第1項、第30 條
    第1項、第2項（按原審漏引第2項，惟依原審引用檢察官之
    聲請簡易判決處刑書，其應已將刑法第30條第2項之減輕規
    定考量在內）、第41條第1項前段，刑法施行法第1條之1，
    判處被告有期徒刑2月，並諭知如易科罰金，以新臺幣1千元
    折算1日，認事用法並無不當或違法，量刑及易科罰金之折
    算標準亦均妥適。上訴人受被害人丁○○之聲請，以本件被
    告未還被害人受騙金額，原審判刑太輕為由上訴，請求撤銷
    原審判決，改判被告較重之刑。查原審判決雖依簡易判決處
    刑之格式，未就刑法第57條、第58條之科刑審酌事項加以詳
    敘，惟綜觀原審卷宗，原審於為判決時，已將被告全案犯罪
    之情節、被害人所受之損害以及被告並未與被害人成立民事
    和解賠償被害人丁○○、乙○○之損失等有關刑法第57條、
    第58條之科刑審酌事項考慮在內，並參酌被告無前科，一時
    不得已而觸犯法網才為上開犯行等情，而為上開有期徒刑及
    易科罰金之折算標準之諭知，尚難認原審有判刑太輕之情形
    ，上訴人上訴指摘原審判刑太輕云云，為無理由，應予駁回
    。
據上論斷，應依刑事訴訟法第455條之1第1項、第3項、第368條
，判決如主文。
本案經檢察官丙○○到庭執行職務。
中    華    民    國    97    年    10    月    15    日
                  刑事第九庭   審判長法  官  林英志
                                     法  官  洪士傑
                                     法  官  林勝利
以上正本證明與原本無異。
本件不得上訴。
                                     書記官  陳世勳
中    華    民    國    97    年    10    月    15    日
附錄本判決論罪科刑法條全文：
中華民國刑法第339條第1項：
意圖為自己或第三人不法之所有，以詐術使人將本人或第三人之
物交付者，處5年以下有期徒刑、拘役或科或併科1千元以下罰金
。


司法院資訊處製作；財團法人民間司法改革基金會備份。
